臺灣高等法院刑事判決　　　　　　　 100年度上易字第2078號
上　訴　人
即　被　告　劉展良
上列上訴人即被告因家暴恐嚇案件，不服臺灣桃園地方法院100
年度易字第671 號，中華民國100 年8 月12日第一審判決（起訴
案號：臺灣桃園地方法院檢察署100 年度偵字第12788 號），提
起上訴，本院判決如下：
    主  文
上訴駁回。
    理  由
一、依刑事訴訟法第350 條、第361 條、第362 條、第367 條規
    定，不服地方法院之第一審判決而上訴者，須提出上訴書狀
    ，並應敘述具體理由，為上訴必備之程式；其所提出之書狀
    未敘述上訴理由，或僅曾以言詞陳述上訴理由者，均應於上
    訴期間屆滿後20日內補提理由書於第一審法院。第一審法院
    經形式審查，認逾期未補提上訴理由者，應定期間先命補正
    ；逾期未補正者，為上訴不合法律上之程式，應以裁定駁回
    。又雖已提出上訴理由，但所提非屬具體理由者，則由第二
    審法院以上訴不合法律上之程式，判決駁回之。而所謂具體
    理由，必係依據卷內資料或提出新事證，指摘或表明第一審
    判決有何採證認事、用法或量刑等足以影響判決本旨之不當
    或違法，而構成應予撤銷之具體事由，始足當之。若僅泛言
    指摘原判決認事用法不當或量刑過重、過輕，而未依上述意
    旨舉出具體事由；或形式上雖已指出具體事由，但該事實縱
    係屬實，亦顯然不足以認為原判決有何不當或違法者，皆難
    謂係具體理由，俾與第二審上訴制度旨在請求第二審法院撤
    銷、變更第一審不當或違法之判決，以實現個案救濟之立法
    目的相契合，並節制濫行上訴（最高法院100 年度臺上字第
    208 號判決意旨參照）。亦即所謂具體上訴理由：（一）須
    指出原判決有不當或違法之處；（二）須依據卷內既有訴訟
    資料或提出新事實、新證據為具體指摘；（三）所指判決不
    當、違法情形須實際上存在；（四）所指判決不當、違法情
    形須足以構成撤銷原判決之理由。
二、上訴人即被告上訴意旨略以：伊業已得到家人諒解，且頗感
    後悔，本件量刑過重，故提起本件上訴等語。
三、本院查：
（一）被告劉展良係被害人劉古桂香之孫子，2 人間具有家庭暴
      力防治法第3 條第3 款所定之家庭成員關係。被告劉展良
      前於民國97年間因施用毒品案件，經臺灣桃園地方法院以
      97年度壢簡字第1431號判決處有期徒刑3 月確定，並於98
      年1 月1 日縮刑期滿執行完畢。詎猶不知悔改，先於99年
      8 月間某日之16時許，在桃園縣楊梅市○○路141 巷26號
      住處，向劉古桂香索討金錢花用遭拒後，竟基於恐嚇危害
      生命、身體安全之單一犯意，先手持鋁棒作勢欲毆打被害
      人劉古桂香，被害人劉古桂香見狀便即逃入屋內，並將門
      上鎖，被告劉展良又於屋外對之恫稱「你給我出來，10分
      鐘我就給你死」等語，以上開加害生命、身體之事恐嚇被
      害人劉古桂香，使被害人劉古桂香心生畏懼，而致生危害
      於安全。復於100 年5 月7 日9 時許，在上址住處，向被
      害人劉古桂香要錢花用，遭拒後因一時氣憤難平，便以「
      幹你娘、老機巴」等穢語辱罵被害人劉古桂香，另基於恐
      嚇危害安全之犯意，對被害人劉古桂香稱：「遲早要讓你
      死」等語，旋至門外拿取西瓜刀，以上開加害生命、身體
      之事恐嚇被害人劉古桂香，被害人劉古桂香見狀因而心生
      畏懼，致生危害於安全，旋將門關上，被告劉展良便以西
      瓜刀砍遮雨棚洩憤（毀損部分未據告訴）。嗣經被害人劉
      古桂香報警處理，經警拘提到案，始查悉上情。
（二）原審以被告對於上揭事實，於偵查中及原審審理時均坦承
      不諱（見偵查卷第35頁、第61頁；原審卷第7 頁反面、第
      37頁反面、第38頁、第40頁反面），核與證人即被害人劉
      古桂香於警詢、偵查中（見偵查卷第12頁至第13頁、第14
      頁、第54頁、第55頁）；證人劉文山於偵查中（見偵查卷
      第55頁）證述情節大致相符，復有被告於100 年5 月7 日
      當日所持用之西瓜刀1 把扣案足佐，並有現場照片、家庭
      暴力事件通報表、桃園縣政府警察局楊梅分局扣押物品目
      錄表附卷可稽（見偵查卷第20頁至第23頁、第19頁、第18
      頁）。顯見被告自白應與事實相符，足堪作為對其不利之
      認定，事證明確，被告前揭家暴恐嚇犯行，堪以認定。核
      被告所為，係犯刑法第305 條之恐嚇致生危害於安全罪。
      查被告係被害人劉古桂香之孫，因自幼父母離異而由被害
      人劉古桂香扶養長大，業據被告陳明在卷，並有全戶戶籍
      資料附卷可稽，經核被告與被害人劉古桂香屬家庭暴力防
      治法第3 條第3 款之家庭成員關係，故被告對於被害人劉
      古桂香故意實施精神上不法侵害之家庭暴力行為，核其所
      為，均係犯刑法第305 條恐嚇危害安全罪，依家庭暴力防
      治法2 條第2 款之規定，均應論以家庭暴力罪。被告所犯
      上開2 罪，犯意各別，行為不同，應予分論併罰。又被告
      有前開刑案執行完畢之前科紀錄等情，有本院被告前案紀
      錄表在卷為憑，其受徒刑之執行完畢後，5 年以內故意再
      犯本件有期徒刑以上之2 罪，均為累犯，應各依刑法第47
      條第1 項之規定加重其刑。審酌被告前已有多次對被害人
      劉古桂香施以家庭暴力行為，迭經被害人劉古桂香對之聲
      請保護令，此有原審法院98年度家護字第985 號民事通常
      保護令、99年度家護字第102 號、99年度家護字第1452號
      民事裁定附卷可稽，素行非佳，於上開保護令失效後，詎
      僅因向被害人索錢未果，無法適當、有效及時作好情緒管
      理，「久濟亡功，一渴成怨」，不僅未能顧念被害人劉古
      桂香養育之恩以盡孝道、反躬自省自己不是，反對被害人
      劉古桂香為此恐嚇危害安全行徑，直將直系血親尊親屬視
      為宣鬱洩怨之工具，復進而以致死之事相恫嚇，乖情悖理
      ，違逆倫常，惡性極重，其以上開方式持鋁棒及西瓜刀恐
      嚇被害人之犯罪情節及所生危害程度非輕，顯有不該，於
      理難容，但念被告犯後終能坦承犯行，或有悔意，另兼衡
      被害人劉古桂香仍對被告寬容慈愛，不但至看守所探視被
      告，復於檢察官偵查及原審審理中表明願原諒被告並請求
      給予被告改過自新機會等一切情狀，分別量處有期徒刑8
      月、1 年，並定其應執行之刑為有期徒刑1 年6 月。另扣
      案之西瓜刀1 把，係被告所有供本案恐嚇使用之物，業據
      被告陳明在卷，並依刑法第38條第1 項第2 款之規定，宣
      告沒收。經核其認事用法均無違誤，量刑亦無失當之處。
（三）被告固以伊業已得到家人諒解，且頗感後悔，本件量刑過
      重為由，提起上訴；然而，被告前開上訴主張，經核均未
      依據卷內既有訴訟資料或提出新事實、新證據為具體指摘
      ，僅以其個人事由，請求減輕其刑，而非以原審判決有何
      違法、不當之處，請求撤銷改判。是以，被告前開上訴意
      旨，顯未具體指述原審判決有何不當或違法之處，亦未依
      據卷內既有訴訟資料或提出新事實、新證據為具體指摘，
      原審判決經核亦無不當、違法之情形，揆諸前揭規定說明
      ，被告前開上訴難認有具體理由。
（四）綜上，被告之上訴不合法律上程式，爰不經言詞辯論程序
      ，逕予駁回。
四、據上論斷，應依刑事訴訟法第367 條前段、第372 條，判決
    如主文。
中    華    民    國   100    年    9     月    19    日
                  刑事第九庭  審判長法  官  陳貽男
                                    法  官  劉興浪
                                    法  官  蔡守訓
以上正本證明與原本無異。
不得上訴。
                                    書記官  許俊鴻
中    華    民    國   100    年    9     月    19    日